臺灣高等法院高雄分院刑事判決　　　　　　　　　　九十年度上易字第二一一七號
　　上訴人
　　即被告　　甲○○
　　上訴人
　　即被告　　乙○○
　　　　　　　洪燕媺
右上訴人因違反商標法等案件，不服臺灣高雄地方法院九十年度易字第四○四號中華
民國九十年十一月十六日第一審判決（起訴案號：臺灣高雄地方法院檢察署八十八年
度偵字第二九九一九號、八十九年度偵字第七九七二號，移送併辦案號：同法院檢察
署九十年度偵字第一八七三號），提起上訴，本院判決如左：
      主  文
原判決撤銷。
甲○○、乙○○共同連續意圖欺騙他人，於同一商品使用近似於他人註冊商標之圖樣
，各處拘役伍拾日，如易科罰金均以參佰元折算壹日。
仿冒近似附件（一）所示商標之襪子伍拾參雙，均沒收。
      事  實
一、甲○○、乙○○分別係設於高雄縣鳳山市○○街二五九號「高鉅實業股份有限公
    司」（以下簡稱高鉅公司）之負責人及副總經理，該公司以各種百貨之買賣及進
    出口貿易為業務，渠等均明知如附件（一）所示之「HELLO KITTY及顏圖」商標
    圖樣係日商‧三麗鷗股份有限公司（以下稱三麗鷗公司）向經濟部智慧財產局依
    法申請註冊登記，經核准取得商標專用權之商標圖樣，指定使用於衣服、圍兜、
    布尿片、浴袍、泳衣、帽子、拖鞋、涼鞋、服飾用皮帶、鞋子、服飾用手套、領
    帶、圍巾、襪子、褲襪、雨衣、內衣、睡衣、大領巾、禦寒用耳罩、保溫肚兜、
    頭巾、吊褲帶、浴衣、滑雪靴之商品，為相關大眾所共知之商標圖樣，且尚在專
    用期間內，甲○○及乙○○竟基於共同欺騙他人之概括犯意聯絡，自八十八年四
    月間某日起，將乙○○所設計而與前開商標圖樣近似之「可愛貓圖」，連續使用
    於渠等所生產之襪子上，再以每雙新台幣（下同）十四元至十五元不等之價格，
    販賣予林淑玲（另經檢察官為職權不起訴處分在案）經營之「Ａ＋一精品批發百
    貨」等精品店；嗣於八十九年八月十八日上午十時三十分許，為警在高雄市前鎮
    區○○○路二四六號「Ａ＋一精品批發百貨」二、三樓當場查獲，並扣得仿冒近
    似附件（一）所示商標之襪子五十三雙。
二、案經三麗鷗公司訴由臺灣高雄地方法院檢察署檢察官偵查起訴暨移送併案審理。
      理  由
一、訊之上訴人甲○○、乙○○固均坦承於右揭時、地為警查獲之襪子為其公司所生
    產並賣予林淑玲之事實，惟均矢口否認有何違反商標法之犯行，上訴人甲○○辯
    稱：我雖係公司負責人，但並沒有管公司之業務，均是由乙○○在處理，我公司
    生產的圖樣與告訴人之商標圖樣並不相同，沒有侵害告訴人之商標云云；上訴人
    乙○○辯稱：可愛貓圖係我設計的，從八十八年四月間在市場銷售，自八十八年
    十月起經告訴人告知有仿冒之嫌就未再生產，各個精品店陸續退貨，只有「Ａ＋
    一精品批發百貨」沒有退貨，可愛貓圖與告訴人之商標圖是有差異的，陳列在賣
    場上並不至於會被誤認，沒有仿冒告訴人之商標云云。惟查：
（一）如附件（一）所示之「HELLO KITTY及顏圖」商標圖樣，係三麗鷗公司向經濟
      部智慧財產局依法申請註冊登記，經核准取得商標專用權之商標圖樣，指定使
      用於衣服、圍兜、布尿片、浴袍、泳衣、帽子、拖鞋、涼鞋、服飾用皮帶、鞋
      子、服飾用手套、領帶、圍巾、襪子、褲襪、雨衣、內衣、睡衣、大領巾、禦
      寒用耳罩、保溫肚兜、頭巾、吊褲帶、浴衣、滑雪靴之商品，且尚在專用期間
      等情，有經濟部智慧財產局註冊號數第00000000號商標註冊證一紙附
      卷可稽。又上訴人等販售予林淑玲之襪子其中有如附件（一）所示商標五十三
      雙為仿品，且於襪子上使用之造型，與告訴人三麗鷗公司享有商標專用權之「
      HELLO KITTY及顏圖」商標圖樣相仿乙節，業經告訴代理人高烊輝於偵查中、
      原審審理時，及告訴代理人吳意淳於本院調查及審理時指述綦詳。
（二）又告訴人所取得如附件（一）所示之商標圖樣，已行銷我國多年，廣見於各類
      廣告媒體，且該商標圖樣之系列產品為深受消費大眾喜愛之商品，其銷售廣泛
      程度及知名度，為大眾所周知，且均屬高價位之商品，以被告等係從事各種百
      貨之買賣及進出口貿易為業務，對此等商標圖樣當至為熟悉，不可能不知如附
      件（一）所示之圖樣係他人享有商標專用權之商標圖樣，且上訴人甲○○、乙
      ○○於本院審理中亦不否認有生產部分近似如附件（一）所示之襪子，扣案襪
      子其中有五十三雙是近似附件（一）所示之圖樣。顯見上訴人甲○○、乙○○
      確有於其所生產之部分襪子上使用近似於告訴人如附件（一）所示之註冊商標
      之圖樣無訛。另上訴人甲○○既為高鉅公司之實際負責人，而非掛名負責人，
      自有參與公司之經營規劃，對其公司商品之生產開發，當知之甚詳，焉有推諉
      不知公司業務之理。
（三）再參以上訴人乙○○自承以每雙十四元至十五元不等之價格，販賣予各精品店
      ，其價格顯與真品之價格相差甚大，且查扣之襪子中之五十三雙有近似如附件
      （一）之圖樣，已据上訴人陳明，顯見上訴人等確有利用告訴人知名之商標圖
      樣，而以近似前開告訴人商標圖樣之可愛貓圖樣用於其所生產之襪子上，使消
      費大眾產生誤認而購買，渠等顯有欺騙消費者之意圖，灼然甚明。
（四）此外復有送貨單、搜索扣押証明筆錄及查獲現場照片等件附卷可稽，並有扣案
      之仿冒近似附件（一）所示商標圖樣之襪子五十三雙可資佐證，此部分事証明
      確，上訴人甲○○、乙○○前開所辯顯係諉卸飾詞，均不足採信，其等犯行均
      堪認定。
二、核上訴人甲○○、乙○○所為，均係犯商標法第六十二條第一款之意圖欺騙他人
    ，於同一商品使用近似於他人註冊商標之圖樣罪。又上訴人等販賣仿冒商標商品
    之行為，依商標法第六條之規定，已屬商標之使用行為概念之一部份，自無須再
    以同法第六十三條販賣仿冒商標商品罪論究，自不另論商標法第六十三條之罪，
    公訴人認前開二罪有方法結果之牽連關係，尚有未洽。又上訴人甲○○、乙○○
    多次意圖欺騙他人，於同一商品使用近似於他人註冊商標圖樣之數行為，均時間
    緊接，觸犯構成要件相同之罪名，均顯係出於概括犯意反覆為之，為連續犯，應
    依刑法第五十六條之規定以一罪論。另上訴人甲○○與乙○○二人間，就上開犯
    行有犯意之聯絡及行為之分擔，為共同正犯。公訴人移送併辦部分與本件起訴部
    分，有連續犯之裁判上一罪關係，為起訴效力所及，本院自應併予審理，附此敘
    明。
三、公訴意旨略以：被告甲○○、乙○○所生產之襪子上另有如附件（二）半邊貓之
    圖樣，該如附件（二）半邊貓之圖樣，亦係仿冒告訴人如附件（一）可愛貓之圖
    樣而來，其等所生產之此部分之襪子，再以每雙十四元至十五元不等之價格，販
    賣予林淑玲（另經檢察官為職權不起訴處分在案）經營之「Ａ＋一精品批發百貨
    」等精品店，嗣於八十九年八月十八日上午十時三十分許，為警在高雄市前鎮區
    ○○○路二四六號「Ａ＋一精品批發百貨」二、三樓當場查獲，並扣得仿冒如附
    件（二）所示半邊貓之圖樣之襪子約一千雙。因認被告甲○○、乙○○此部分另
    涉有商標法第六十二條第一款之意圖欺騙他人，於同一商品使用近似於他人註冊
    商標之圖樣罪嫌，及同法第六十三條販賣仿冒商標商品罪嫌。訊之上訴人甲○○
    、乙○○均否認此部分之犯行，均辯稱：所設計如附件（二）所示半邊貓之圖樣
    ，無從看出係仿冒告訴人之如附件（一）所示可愛貓之圖樣而來，且貓是一般之
    動物，是參考動物貓之形狀設計，非仿冒告訴人可愛貓之圖樣設計等語。經查：
    扣案之如附件（二）所示之圖樣之襪子，不易看出是貓臉，此有該圖樣之襪子扣
    案可憑，雖原審依職權將上訴人等設計之如附件（二）所示之圖樣商品與告訴人
    如附件（一）所示之商標圖樣送請經濟部智慧財產局鑑定結果，認本件就被告之
    商品（即如附表（二）所示之圖樣）影印本上標示之圖形以觀，其與註冊第八三
    六三二五號商標圖形細為比對，固可見僅為半邊臉之差異，惟「KITTY」貓的造
    型已為我國一般消費大眾所知悉，二者異時異地隔離觀察，在外觀上予人仍為「
    KITTY」貓變化造型之印象，若作為商標圖樣申請註冊，依本局行政審查觀點，
    應屬近似之商標，有該局九十年三月二十一日（九○）智商○九八○字第九○○
    ○二三五九二號函一紙在卷可稽，惟此係行政機關之見解，尚不能拘束本院，經
    本院多次審酌均認上訴人甲○○、乙○○所設計如附件（二）所示之圖樣，難以
    看出是何物，也難看出係仿冒告訴人之如附件（一）所示可愛貓之圖樣而來，是
    此部分尚難認上訴人甲○○、乙○○仿冒，此外復查無其他確切証据証明此部分
    上訴人甲○○、乙○○有仿冒情事，此部分犯罪不能証明，惟依公訴意旨認此部
    分與前述論罪部分有連續犯裁判上一罪關係，此部分爰不另為無罪之諭知，附此
    敘明。
四、原審予以論科，固非無見，惟查上訴人甲○○、乙○○所設計如附件（二）所示
    之圖樣，難以看出是貓臉，也難看出係仿冒告訴人之如附件（一）所示可愛貓之
    圖樣而來，此部分不構成犯罪，惟原審認此部分構成犯罪，尚有未洽，上訴人甲
    ○○、乙○○上訴否認犯罪，雖無理由，惟原判決既有可議，自應予撤銷改判，
    審酌上訴人甲○○、乙○○仿冒告訴人如附件（一）註冊之商標圖樣，侵害告訴
    人商標權益，扣案之仿冒如附件（一）可愛貓圖樣之襪子僅五十三雙，其數量不
    多，本院認定之犯罪事實（數量）較原審減縮量刑亦應比照減縮等一切情狀，爰
    量處拘役五十日，並諭知如易科罰金以三百元折算一日。扣案之仿冒如附件（一
    ）所示商標之襪子五十三雙，為上訴人甲○○、乙○○犯商標法第六十二條第一
    款之罪所製造之仿冒商品，應依同法第六十四條之規定，不問屬於犯人與否，應
    予宣告沒收。
據上論結，應依刑事訴訟法第三百六十九條第一項前段、第三百六十四條、第二百九
十九條第一項前段，商標法第六十二條第一款、第六十四條，刑法第十一條前段、第
二條第一項前段、第二十八條、第五十六條、第四十一條第一項，罰金罰鍰提高標準
條例第二條，判決如主文。
本案經檢察官陳國全到庭執行職務。
中    華    民    國        九十一      年      三      月     十九     日
                              臺灣高等法院高雄分院刑事第八庭
                                  審判長法官  郭雅美
                                        法官  洪兆隆
                                        法官  張盛喜
右正本證明與原本無異。
不得上訴。
                         書記官  魏文常
中    華    民    國        九十一      年      三      月    二十一    日
附錄本判決論罪科刑法條全文：
商標法第六十二條第一款
意圖欺騙他人，有左列情事之一者，處三年以下有期徒刑、拘役或科或併科新臺幣二
十萬元以下罰金：
  一、於同一商品或類似商品，使用相同或近似於他人註冊商標之圖樣者。
商標法第六十四條
犯前二條之罪所製造、販賣、陳列、輸出或輸入之商品，不問屬於犯人與否，沒收之
。
                                                                      Ｈ
